【裁判字號】    89,重訴,337
【裁判日期】    890824
【裁判案由】    清償借款
【裁判全文】
臺灣臺南地方法院民事判決  八十九年度重訴字第三三七號
    原      告  台南市農會
    法定代理人  丙○○
    訴訟代理人  丁○○
    被      告  甲○○
                            身.
                乙○○      住.
                            身.
右當事人間請求清償借款事件，本院判決如左：
    主    文
被告應連帶給付原告新台幣陸佰萬元，及其中新台幣伍佰萬元自民國八十八年七月二十七
日起至清償日止，按週年利率百分之十一點五三計算之利息，並自民國八十八年八月二十
八日起至清償日止，逾期在六個月以內者，按上開利率百分之十，超過六個月者，按上開
利率百分之二十計算之違約金；及其中新台幣壹佰萬元自民國八十八年十一月二十七日起
至清償日止，按週年利率百分之十一點五三計算之利息，並自民國八十八年十二月二十八
日起至清償日止，逾期在六個月以內者，按上開利率百分之十，超過六個月者，按上開利
率百分之二十計算之違約金。
訴訟費用由被告連帶負擔。
本判決於原告以新台幣貳佰萬元為被告供擔保後，得假執行。
    事    實
甲、原告方面：
一、聲明：除假執行擔保金額外，如主文所示。
二、陳述：緣訴外人黃旺根前邀被告二人為連帶保證人，於民國八十四年六月二十八日向
    原告借用新台幣（下同）五百萬元及一百萬元，均約定借款期限一年，即自八十四年
    六月三十日起至八十五年六月三十日止，分期按月付息一次，到期清償本金，利息則
    按原告基本放款利率加碼週年利率百分之三計算，如遇基本放款利率變動時，亦隨同
    調整，如有逾期償付本金或繳付利息時，即喪失期限利益，全部債務視為到期，除仍
    按原約定利率計息及應清償剩餘本息外，並應給付自逾期之日起，其逾期在六個月以
    內者，按約定利率百分之十，超過六個月者，按約定利率百分之二十計算之違約金。
    上開二筆借款經屆期後，復為數次展期，最後一次展期乃約定以八十九年四月二十六
    日為共同清償期，利率及繳息方式與前同，詎訴外人黃旺根就其中五百萬元之借款自
    八十八年七月二十七日起，另一筆一百萬元之借款自八十八年十一月二十七日起，即
    均未按期繳息，按當時原告基本放款利率為週年利率百分之八點五三加碼週年利率百
    分之三後為週年利率百分之十一點五三計算之結果，尚欠如主文所示之本利及違約金
    迄未清償，被告為其連帶保證人，依法應對上開債務負連帶清償之責，為此依據連帶
    保證之法律關係提起本件訴訟。
三、證據：提出借據六份、約定書、放款帳卡、戶籍謄本各二件及基本放款利率表一件為
    證。
乙、被告方面：
一、聲明：原告之訴駁回。
二、陳述：對於有擔任連帶保證人一事不為爭執，請求原告先就訴外人黃旺根之財產為拍
    賣。
    理    由
一、本件原告主張訴外人黃旺根前邀被告二人為連帶保證人，於八十四年六月二十八日向
    原告借用五百萬元及一百萬元，均約定借款期限一年，即自八十四年六月三十日起至
    八十五年六月三十日止，分期按月付息一次，到期清償本金，利息則按原告基本放款
    利率加碼週年利率百分之三計算，如遇基本放款利率變動時，亦隨同調整，如有逾期
    償付本金或繳付利息時，即喪失期限利益，全部債務視為到期，除仍按原約定利率計
    息及應清償剩餘本息外，並應給付自逾期之日起，其逾期在六個月以內者，按約定利
    率百分之十，超過六個月者，按約定利率百分之二十計算之違約金。上開二筆借款經
    屆期後，復為數次展期，最後一次展期乃約定以八十九年四月二十六日為共同清償期
    ，利率及繳息方式與前同，詎訴外人黃旺根就其中五百萬元之借款自八十八年七月二
    十七日起，另一筆一百萬元之借款自八十八年十一月二十七日起，即均未按期繳息，
    按當時原告基本放款利率為週年利率百分之八點五三加碼週年利率百分之三後為週年
    利率百分之十一點五三計算之結果，尚欠如主文所示之本利及違約金迄未清償之事實
    ，業據其提出借據六份、放款帳卡、約定書二件、利率表一件為證，核屬相符，且為
    被告所是認，自堪信其主張為真實。
二、按當事人得約定債務人不履行債務時，應支付違約金，民法第二百五十條第一項定有
    明文。又稱保證者，謂當事人約定，一方於他方之債務人不履行債務時，由其代負履
    行責任之契約。保證債務，除契約另有訂定外，包含主債務之利息、違約金、損害賠
    償及其他從屬於主債務之負擔，民法第七百三十九條、第七百四十條亦分別定有明文
    。又保證債務之所謂連帶，係指保證人與主債務人負同一債務，對於債權人各負全部
    給付之責任而言。從而，原告依據連帶保證之法律關係，請求被告應連帶給付原告六
    百萬元，及其中五百萬元自八十八年七月二十七日起至清償日止，按週年利率百分之
    十一點五三計算之利息，並自八十八年八月二十八日起至清償日止，逾期在六個月以
    內者，按上開利率百分之十，超過六個月者，按上開利率百分之二十計算之違約金；
    及其中一百萬元自八十八年十一月二十七日起至清償日止，按週年利率百分之十一點
    五三計算之利息，並自八十八年十一月二十八日起至清償日止，逾期在六個月以內者
    ，按上開利率百分之十，超過六個月者，按上開利率百分之二十計算之違約金，即屬
    正當，應予准許。
三、原告陳明願供擔保請求宣告假執行，經核無不合，茲酌定相當擔保金額，予以准許。
據上論結，本件原告之訴為有理由，依民事訴訟法第八十五條第二項、第三百九十條第二
項，判決如主文。
中      華      民      國     八十九     年      八      月     二十四     日
                                   臺灣臺南地方法院民事第二庭
                                              法      官  張家瑛
右為正本係照原本作成
如對本判決上訴，須於判決送達後廿日內向本院提出上訴狀
中      華      民      國     八十九     年      八      月     二十八     日
                                              法院書記官  蔡蘭櫻


司法院資訊處製作；財團法人民間司法改革基金會備份。
